臺灣雲林地方法院刑事判決　　　　　　　100年度訴字第400號
公　訴　人　臺灣雲林地方法院檢察署檢察官
被　　　告　黃海上
上　一　人
選任辯護人　張蓁騏律師
被　　　告　廖啟成
上列被告因賭博等案件，經檢察官提起公訴（98年度偵字第2112
號、98年度偵字第3851號），被告於準備程序中對被訴之事實為
有罪之陳述，經法官告知簡式審判程序意旨，並聽取當事人之意
見後，經本院合議庭裁定由受命法官獨任行簡式審判程序，判決
如下：
    主    文
黃海上共同犯圖利聚眾賭博罪，累犯，處有期徒刑肆月，如易科
罰金，以新臺幣壹仟元折算壹日，扣案之電腦主機壹臺及廠牌NO
KIA 之行動電話壹支（內含搭配門號0000000000號SI
M 卡壹枚）均沒收之。
廖啟成共同犯賭博罪，處罰金新臺幣壹萬元，如易服勞役，以新
臺幣壹仟元折算壹日。
    犯罪事實及理由
一、犯罪事實：
(一)、黃海上前因賭博案件，於民國96間經本院以97年度虎簡字第
    121 號判決與判處有期徒刑3 月確定，而於97年8 月7 日易
    科罰金執行完畢，其再因賭博案件，經臺灣雲林地方法院檢
    察署檢察官以98年度偵字第814 號為緩起訴處分在案，詎黃
    海上仍不知悔改，其與曹勝貴（綽號「貴仔」，經臺灣雲林
    地方法院檢察署以98年度偵字第3851號為緩起訴處分）共同
    基於意圖營利，供給賭博場所及聚眾賭博之犯意聯絡，自98
    年6 月間起經營職棒賭博（網址：http://098098.myvnc.co
    m ，俗稱蘋果運動網，該網址現已不存在），而先於98 年6
    月21日18時31分許，持用0000000000門號行動電話與持用00
    00000000門號行動電話之曹勝貴聯絡，黃海上詢問曹勝貴欲
    負擔幾成輸贏責任及信用額度要多少，曹勝貴表示其欲占3
    、4 成之輸贏責任，信用額度100 或200 萬點（200 萬點即
    最高可下注新臺幣「下同」200 萬元）均可，黃海上即於同
    日18時51分許，傳送「網址098098.myvnc.com阿聰總代理，
    帳號ae9011密碼a123456 請記得更改密碼」之簡訊予持用
    0000000000門號行動電話之曹勝貴，黃海上即以上開方式，
    與曹勝貴共同經營蘋果運動網，而以職棒球賽之輸贏結果作
    為簽賭下注之標的，與該賭博網站之不特定賭客對賭。嗣經
    警方於98年7 月7 日在雲林縣西螺鎮七座里12號之2 黃海上
    居處，查扣電腦主機1 臺與廠牌Nokia 號碼0000000000號手
    機1 支。
(二)、廖啟成（綽號阿成）與陳世潘（另行審結）、共同基於賭博
    之犯意聯絡，推由廖啟成於民國97年間10月間起至98年間4
    月初止，向姓名年籍不詳、居住在雲林縣西螺地區之綽號「
    闊嘴」成年男子，取得公眾得以任意出入之賭博網站「天下
    運動網」（網址：TS88 88.NET ，下稱「TS8888網」）之帳
    號密碼，並取得100 萬點之信用額度，廖啟成與陳世潘各擁
    有50萬點之額度，其賭博方式係經由網際網路登入該網站，
    而以職業籃球、棒球球賽之輸贏結果作為簽賭下注之標的，
    而與該賭博網站之經營者及其他不特定賭客對賭，每週結算
    一次輸贏，累計贏得之點數可以每點兌換2 元之比例兌換金
    錢，而由廖啟成以面交或匯款之方式，與「闊嘴」結清賭帳
    ，TS8888網則係自賭客所贏之1 萬點中抽頭500 點，而實際
    僅給付9500點之方式牟利。
二、認定犯罪事實所憑之證據及理由
(一)、本案被告黃海上、廖啟成所犯之罪，係死刑、無期徒刑、最
    輕本刑為3 年以上有期徒刑以外之罪，其於準備程序就前揭
    被訴事實為有罪之陳述，經受命法官告知簡式審判程序之旨
    ，並聽取其與公訴人之意見後，本院合議庭裁定，依刑事訴
    訟法第273 條之1 規定，由受命法官獨任進行簡式審判程序
    ，是本案之證據調查，依刑事訴訟法第273 條之2 規定，不
    受同法第159 條第1 項、第161 條之2 、第161 條之3 、第
    163 條之1 及第164 條至第170 條規定之限制，合先敘明。
(二)、被告黃海上、廖啟成對上開犯罪事實，業於本院審理坦承不
    諱，並經陳世潘、曹勝貴供述在卷，復有TS8888網站翻拍照
    片、臺灣雲林地方法院98年度聲搜字第157 號搜索票影本、
    98 年 聲搜字第303 號搜索票影本、黃海上自願同意搜索書
    及黃海上所持用0000000000號手機與曹勝貴持用0000000000
    號手機之通訊監察譯文在卷可稽，以及扣案之電腦主機與No
    kia 廠牌（內含號碼0000000000號SIM 卡）手機可佐，是被
    告廖啟成、黃海上之任意性自白與事實相合，應可採信。
(三)、按刑法之聚眾賭博罪，所稱「聚眾賭博」，乃指聚集不特定
    之多數人參與賭博之意，且該等不特定之多數人，毋須同時
    聚集於一處從事賭博之行為，只須其性質係集合多數人而為
    賭博，而主事者之目的原在聚眾賭博以營利，即成立本罪。
    又刑法第268 條之意圖營利供給賭博場所罪及意圖營利聚眾
    賭博罪，除客觀上有提供賭博場所之事實外，並須主觀上有
    藉以賺取經濟上非法利益之營利意圖為要件，僅須行為人主
    觀上有營利之意圖即足，行為人實際上是否獲利在所不問。
    查被告黃海上提供、經營職棒賭博即網蘋果運動網址，而與
    不特定賭客對賭，意在提供上開賭博場所，聚集不特定賭客
    對賭，以達獲利之目的，其主觀上有營利之意圖炯然。
(四)、綜上，本案事證明確，被告犯行洵堪認定，應依法論科。
三、論罪科刑之理由
(一)、按網際網路係可供不特定人得以共見共聞之公共資訊傳輸園
    地，雖其為虛擬空間，但仍須電腦主機等物理上之場所、設
    備方能達其傳輸之功能，在性質上非純屬思想之概念空間，
    亦非物理上絕對不存在之事物，故利用網際網路賭博財物，
    所為已符合在公眾得出入場所賭博之犯罪構成要件，又所謂
    「賭博場所」，只要有一定之場所供人賭博財物即可，非謂
    須有可供人前往之一定空間場地始足當之。以現今科技之精
    進，電話、傳真、網路均可為傳達賭博之訊息，例如營利意
    圖而提供網址供人賭博財物者，亦屬提供賭博場所之一種，
    而以傳真或電話簽注號碼賭博財物，與親自到場簽注賭博財
    物，僅係行為方式不同，並不影響其犯罪行為之認定（最高
    法院93年臺非字第214 號判決、94年度臺非字第265 號判決
    意旨參照）。查本案被告黃海上所經營之蘋果運動網，是藉
    由架設網站，使不特定賭客登陸網站對賭，自該當法文要件
    無疑。
(二)、核被告黃海上所為，係犯刑法第266 條1 第項前段之普通賭
    博罪與同法第268 條前段之意圖營利供給賭博場所罪及同條
    後段之意圖營利聚眾賭博罪，公訴意旨雖僅論被告黃海上涉
    犯刑法第266 條第1 項普通賭博罪，未論同法第268 條第1
    項前段意圖營利供給賭博場所罪及後段意圖營利聚眾賭博罪
    條文，然起訴書之犯罪事實欄已載明此部分事實，且與其他
    各罪間具有想像競合犯之裁判上一罪關係，本院自應加以裁
    判，併此敘明。另刑事法若干犯罪行為態樣，本質上原具有
    反覆、延續實行之特徵，立法時既予特別歸類，定為犯罪構
    成要件之行為要素，則行為人基於概括之犯意，在密切接近
    之一定時、地持續實行之複次行為，倘依社會通念，於客觀
    上認為符合一個反覆、延續性之行為觀念者，於刑法評價上
    ，即應僅成立一罪。學理上所稱「集合犯」之職業性、營業
    性或收集性等具有重複特質之犯罪均屬之，例如經營、從事
    業務、收集、販賣、製造、散布等行為概念者是（最高法院
    95年度臺上字第4686號判決意旨可資參照）。查被告黃海上
    自98年6 月21日起至7 月7 日遭查獲為止，多次反覆持續提
    蘋果網站作為賭博場所，與不特定人賭博，藉以營利，此種
    犯罪形態及刑法條文構成要件之內涵，難謂本質不具有反覆
    、延續之特質，揆諸上開說明，以及一般人之社會通念，當
    屬具有預定多數同種類之行為將反覆實行特質之集合犯，從
    而包括性地論以一個賭博罪、圖利供給賭博場所罪或圖利聚
    眾賭博罪一罪。再就被告黃海上其經營賭博行為雖有三種態
    樣（賭博、供給賭博場所、聚眾賭博），惟侵害法益單一，
    且均係以每次職業比賽輸贏作為下注標的，前後多次接續犯
    行為當次犯行之一部分，屬單一犯罪，其所犯上開三罪，顯
    係基於一賭博犯意所為之決定，達成同一犯罪之多數舉動，
    屬法律概念之一行為，其係以一行為而觸犯三罪名，為想像
    競合犯，應依刑法第55條規定，從一重之意圖營利聚眾賭博
    罪處斷（最高法院79年臺非字第206 號判決意旨參照）。再
    被告黃海上有如犯罪事實欄所述，因犯罪經法院判決有期徒
    刑以上之罪，已執行完畢等情，有臺灣高等法院被告前案紀
    錄表1 份在卷可按，其於有期徒刑執行完畢，5 年以內故意
    再犯本案有期徒刑以上之罪，為累犯，依刑法第47條第1項
    規定加重其刑。被告黃海上與曹勝貴有犯意聯絡及行為分擔
    ，為共同正犯。
(三)、核被告廖啟成所為，係犯刑法第266 條1 第項前段之普通賭
    博罪，又被告廖啟成是自97年間10月間起至98年間4 月初期
    間，在TS8888網上與不特定人賭博財物，揆諸上開說明，被
    告廖啟成之行為具有反覆性及延續性之特徵，當評價為「集
    合犯」之包括一罪為是。被告廖啟成與陳世潘有犯意聯絡及
    行為分擔，為共同正犯。
(四)、爰審酌被告黃海上前因賭博案件多次涉犯刑典，但過往刑責
    仍未使其受有警惕，方甘冒風險經營賭博網站，被告黃海上
    性喜投機可見一斑，又其經營蘋果運動網，使不特定賭客可
    以上網對賭，此舉無異加速投機風氣擴展，對社會善良民風
    終究是不良影響，所生實害匪淺，然慮及被告經營時間不長
    ，規模尚非龐大，且犯後能坦認犯行，對於經營細節交代鉅
    細靡遺，態度尚可，佐以其自稱以養豬為業，有正常收入，
    並非無所事事之人，其會涉犯本案，是因朋友慫恿投資才誤
    入歧途，家中有一85歲老母，其配偶與4 名子女性全賴其照
    顧，及當庭深表悔意，本院認其行為雖屬不該，但仍無須過
    度嚴懲，其他一切情狀，量處如主文所示之刑，並諭知易科
    罰金標準。至被告廖啟成，未有刑事前案資料，素行堪稱良
    好，賭博雖非罪大惡極之行為，但確實是使人藉由投機行為
    而獲致財富，過於沈迷其中者，往往落的負債累累、家庭破
    碎下場，是立法者才藉刑事手段予以遏止，被告廖啟成更應
    藉此改正沈迷賭博之習性，不讓家人擔憂為是，而被告廖啟
    成有正當工作，出於想賺取錢財之念頭才犯下錯誤，犯後不
    矯飾犯行，及其他一切情狀，量處如主文所示之罰金刑，並
    諭知易服勞役之折算標準。
(五)、末就扣案之電腦主機1 臺及Nokia 廠牌（內含號碼00000000
    00號SIM 卡）手機，是被告所有並供作經營蘋果運動網聯絡
    之用，應依刑法第38條第1 項第2 款、第3 項，宣告均沒收
    之。
四、應適用之法律
(一)、刑事訴訟法第273 條之1 第1 項、第299 條第1項前段。
(二)、刑法第28條、第266 條第1 項前段、第268 條、第55條、第
    41條第1 項前段、第42條第3 項、38條第1 項第2 款、第3
    項。
(三)、刑法施行法第1 條之1 第1 項、第2 項前段。
本案經檢察官朱啟仁到庭執行職務。
中    華    民    國  100     年    6     月    10    日
                  刑事第一庭  法  官  王子榮
以上正本證明與原本無異。
如不服本判決應於收受送達後10日內向本院提出上訴書狀，並應
敘述具體理由；其未敘述上訴理由者，應於上訴期間屆滿後20日
內向本院補提理由書（均須按他造當事人之人數附繕本）「切勿
逕送上級法院」。
                              書記官  陳俊偉
中    華    民    國   100    年    6     月    10    日
附錄本判決論罪科刑法條全文：
中華民國刑法第266 條：（普通賭博罪與沒收物）
在公共場所或公眾得出入之場所賭博財物者，處1 千元以下罰金
。但以供人暫時娛樂之物為賭者，不在此限。
當場賭博之器具與在賭檯或兌換籌碼處之財物，不問屬於犯人與
否，沒收之。
中華民國刑法第268 條：（圖利供給賭場或聚眾賭博罪）
意圖營利，供給賭博場所或聚眾賭博者，處3 年以下有期徒刑，
得併科3 千元以下罰金。